【裁判字號】    92,台上,2580
【裁判日期】    921204
【裁判案由】    確認契約關係存在
【裁判全文】
最高法院民事判決                              九十二年度台上字第二五八０號
    上  訴  人  王昌雄
                巳○○
                寅  ○
                卯○○
                子○○
                戊○○
                辰○○
                丁○○
                壬○○
                申○○
                己  ○
                午○○
                乙○○
                丑○○
                庚○○
                辛○○
                未  ○
                丙○○
                甲○○
                癸○○
    共      同
    訴訟代理人  陳君聖律師
    被 上訴 人  聯勤第二○五.
    法定代理人  鄭昌頻
    訴訟代理人  黃勇雄律師
右當事人間請求確認契約關係存在事件，上訴人對於中華民國九十一年二月八日台灣
高等法院高雄分院第二審判決（九十年度上字第三二二號），提起上訴，本院判決如
左：
    主  文
上訴駁回。
第三審訴訟費用由上訴人負擔。
    理  由
本件上訴人主張：民國七十六年九月間，國防部與高雄市政府協議將「君毅、正勤新
村」改建為國宅，除原「列管眷戶」得以一坪新台幣（下同）五千元之價格配售二十
四坪型之國宅一戶外，被上訴人另於七十七年十二月五日召開違建戶處理會議，擬定
准予「非列管眷戶」比照原列管眷戶條件配售國宅之「四項審查標準」，並經國防部
同意備查。伊等原係君毅、正勤新村之非列管眷戶（即違建戶）居民，既經被上訴人
依該「四項審查標準」認定資格符合，與被上訴人間即有配售契約關係存在。爰求為
確認兩造間就坐落高雄市○鎮區○○段五八○、五八五、五八六、五八九、五九一、
五九四、五九七號土地上「勤毅新城」國民住宅（下稱系爭國宅）之二十四坪型房屋
，被上訴人有以每坪五千元之價格，配售予伊等各一戶之契約關係存在之判決（另第
一審共同原告張念陸就原審駁回其上訴部分，未再聲明不服，已告確定）。
被上訴人則以：伊從未同意配售系爭國宅與上訴人。伊所擬定之「四項審查標準」，
係內部為確認無權占有土地人員之身分及占用時間，而循行政層級報請上級機關審核
之審查原則，並非對於上訴人為配售國宅之意思表示，尚不因國防部核覆「同意備查
」即謂其效力及於上訴人，上訴人自不得據以主張享有配售國宅之權利。況上訴人均
不符合「四項審查標準」，其於領取高雄市政府發放之房屋補償費時所書立之切結書
，又已表明同意搬遷及不再向伊為任何請求之旨。其再主張有請求伊以每坪五千元之
價格配售國宅之權利，提起本件確認之訴，亦屬無理等語，資為抗辯。
原審斟酌全辯論意旨及調查證據之結果，以：被上訴人擬定、經國防部同意備查之「
四項審查標準」，其內容為：「必須實際居住，且無「華夏」貸款。為現職員工
、退休資遣員工，曾在廠服務十年以上。軍（士）官現役或退役服務滿五年以上。
進住以六十九年九月廿二日以前實際居住為標準」。被上訴人依該「四項審查標準
」審查結果，上訴人之資格均不符合，兩造間即無依原列管眷戶同一條件配售系爭國
宅之意思合致，更未成立該國宅二十四坪型房屋之配售契約。至被上訴人與訴外人金
長明等人之配售約定，基於債權相對性原則，上訴人尚難予以比附援引。又前立法委
員王天競於八十二年九月十五日在立法院第一會議室所召開之會議中，經核被上訴人
僅同意「願意爭取配售」，仍未同意上訴人之配售請求。是上訴人既未能舉證證明兩
造間曾就系爭「勤毅新城」國宅二十四坪型房屋之配售意思表示一致，則上訴人空言
主張兩造間有以每坪五千元之價格配售系爭國宅二十四坪型房屋之契約關係存在，委
無足取。為原審心證之所由得，並說明兩造其餘攻擊防禦方法不予逐一論述之理由，
因而維持第一審所為上訴人敗訴之判決，駁回其上訴，經核於法洵無違誤。上訴論旨
，猶就原審取捨證據、認定事實之職權行使，及原判決贅述之理由，指摘原判決違背
法令，求予廢棄，非有理由。
據上論結，本件上訴為無理由，依民事訴訟法第四百八十一條、第四百四十九條第一
項、第七十八條，判決如主文。
中      華      民      國    九十二    年     十二     月      四      日
                              最高法院民事第七庭
                                  審判長法官 蘇  茂  秋
                                        法官 朱  建  男
                                        法官 蘇  達  志
                                        法官 陳  碧  玉
                                        法官 沈  方  維
      右正本證明與原本無異
                                               書  記  官
中      華      民      國    九十二    年     十二     月     十六     日
                                                                        Ｋ


司法院資訊處製作；財團法人民間司法改革基金會備份。
